臺灣雲林地方法院民事判決　　　　　　　 93年度訴字第481號
原　　　告　集賢金股份有限公司
法定代理人　甲○○
訴訟代理人　李建忠律師
被　　　告　雲林縣西螺鎮公所
法定代理人　乙○○
訴訟代理人　簡承佑律師
　　　　　　張育誠律師
上列當事人間請求返還履約保證金事件，本院於民國94年4 月8
日言詞辯論終結，判決如下：
    主  文
被告應返還原告新台幣伍佰萬元及自九十三年十月十九日起至清
償日止，按年息百分之五計算之利息。
訴訟費用由被告負擔。
本判決於原告以新台幣壹佰柒拾萬元供擔保後，得假執行。但被
告如於假執行程序實施前，或假執行程序實施中，執行標的物拍
定、變賣前，以新台幣伍佰萬元為原告預供擔保，得免為假執行
。
    事  實
甲、原告方面：
一、聲明：除假執行擔保金額外，餘如主文所示。
二、陳述：
  (一)被告雲林縣西螺鎮公所於民國87年間，因其所屬東興公墓區
    計劃「獎勵民間參與興辦舊墓更新公園化納骨塔方案」，徵
    選廠商參與，原告集賢金股份有限公司於88年間參與徵選後
    ，經被告審核通過得標，兩造並於89年1 月4 日簽訂「西螺
    鎮公所獎勵民間投資興辦東興公墓舊墓更新公園化納骨塔契
    約書」。
  (二)依兩造所簽訂契約書第4 條約定，原告於訂約時應繳交保證
    金新台幣（下同）1,000 萬元予被告，而同條第2 項另約定
    保證金退還之時期及方式，雙方約定保證金分4 期退還，第
    1 期：於開發計劃第1 期之主體設施完成（如配置圖納骨塔
    1 、2）， 並經建管單位驗收合格後，退還保證金本額4 分
    之1 予原告；第2 期：於開發計劃舊墓遷葬完成百分之九十
    以上且繼續進行工程，經被告認定後，退還本額4 分之1 予
    原告。
  (三)原告於兩造簽約後即依約履行，並於90年11月間完成開發計
    劃第1 期內之主體設施，並取得雲林縣政府核發之使用執照
    ，顯見建管單位業已驗收合格，且原舊墓園區內有351 座舊
    墓埔，原告已將舊墓327 座遷葬入塔，已達兩造契約第4 條
    第2 款所約定遷葬完成百分之九十以上之條件，被告依約自
    應返還原告第1 、2 期之履約保證金500 萬元。
  (四)對被告抗辯所為之陳述：
  1.原告於88年間，參與被告「獎勵民間參與興辦舊墓更新公園
    化納骨塔方案」之徵選後，被告於88年9 月16日函知原告符
    合申請資格，核准興辦，請原告送整體工程設計及相關資料
    ，嗣經兩造多次開會討論後，雙方於89年1 月4 日正式簽訂
    契約，原告並於89年1 月24日呈報公文內容為「本公司承辦
    貴公司東興公墓舊墓更新公園化納骨塔興建，依照本案區分
    開發計劃第1 期工程預定興建之納骨塔、廁所、辦公室、接
    待中心等工程，特報請准予著手辦理.. 」 並附第一期工程
    預定辦理之工程項目說明表及相關位置簡圖1 份，經被告審
    核通過，始以被告名義申請建造執照，足見兩造契約之工程
    建造面積係以原告於89年1 月24日所陳報資料之附件為準，
    而非以被告所主張之規劃簡報內之初步計劃為契約內容。
  2.東興公墓前於民國元年即有3 座大墳塚，嗣經善心人士組成
    百姓公廟管理並供信眾膜拜，及至75、79、87年間應信徒要
    求，就地興建3 座納骨塔，惟因土地屬西螺鎮公所所有，致
    遭西螺鎮公所禁止使用，經地方人士多方陳情，並與鎮公所
    協調後，西螺鎮公所就東興公墓提出「獎勵民間參與興辦舊
    墓更新公園化納骨塔方案」，經公開徵選後，原告經被告審
    核通過得標。是本件東興公墓舊墓更新公園化納骨塔契約第
    一期工程為既成之建築物，因未有建築執照及使用執照，故
    不能合法使用。原告承攬系爭工程後，即著手使建築物合法
    ─即取得使用執照，並已經雲林縣政府核發使用執照，已符
    合契約書所約定「經建管單位驗收合格」之條件。再由兩造
    所簽訂契約第11條「乙方（即原告）於建管單位驗收合約取
    得使用執照申請營運啟用時」之約定內容可知，兩造於簽訂
    契約時即以取得使用執照表示為建管單位驗收合格，而系爭
    契約所約定之第1 、2 期主體設施均已於89年8 月2 日取得
    使用執照，是被告以原告未取得建管單位驗收合格為由，拒
    絕返還履約保證金，即無理由。
  3.原告於89年5 月6 日向被告呈報集賢塔之骨罈位數，嗣於90
    年10月2 日再向被告呈報承恩塔骨罈位數，並於90年11月1
    日向被告呈報89年間營運結算申報書及資產負債表，並經被
    告於90年11月9 日回覆原告前呈報營運結算審核結果，之後
    原告並逐年向被告申報營運結算書，並經被告認可。由此可
    知原告於89年間即向被告呈報骨罈位數，被告並未函文反對
    ，並已經被告同意備查，且原告開始營運，亦經被告同意，
    並收受原告所繳交之使用費。被告辯稱：原告未向被告呈報
    總骨罈位數，且未核准原告營運云云，與事實不符。
  4.原告依約向被告呈報總骨罈位數，並開始對外營運，被告均
    未異議，已見前述，而原告並無契約第13條約定之違反契約
    或管理不善之情事，且被告亦未曾函請原告限期改善，是被
    告辯稱：原告有違反契約第13條之情事，課原告罰鍰1,000
    萬元之罰鍰，自屬無據。
三、證據：提出契約書及配置圖各1 份、集賢金股份有限公司函
    文10份、雲林縣西螺鎮公所函文8 份、西螺鎮東興公墓集賢
    塔使用罈位統計表1 紙、使用執照1 份、現場照片9 幀、第
    1 期工程說明1 份、建造執照1 份為證，及請求訊問證人蘇
    秉宏、吳文能。
乙、被告方面：
一、聲明：
  (一)原告之訴及假執行之聲請駁回。
  (二)訴訟費用由原告負擔。
  (三)如受不利益之判決，願供擔保請准免為假執行。
二、陳述；
  (一)依兩造所簽訂之契約書第10條約定，原告應依核准之圖說施
    工，不得偷工減料。本件原告參加被告「獎勵民間參與興辦
    舊墓更新公園化納骨塔方案」徵選，經被告評選通過之施工
    計劃配置圖說中開發計劃第1 期主體設施，包括第1 、2 區
    納骨塔及廁所總樓地板面積合計應有1937.72 平方公尺。惟
    依原告檢送被告之雲林縣政府使用執照，原告所完工之開發
    計劃第1 期主體設施包括第1 、2 區納骨塔及廁所各層面積
    合計僅有1666.33 平方公尺，較原告提請被告評選通過之施
    工計劃配置圖說中開發計劃第1 期主題設施總面積合計應有
    1937.72 平方公尺，顯然短少面積271.39平方公尺。故原告
    第1 期開發計劃主體設施建物雖已施工完成，但因所施工完
    成納骨塔建物面積與評選通過之施工計劃配置圖說面積不符
    ，而有面積短少之情形，以致被告無法給予驗收。再者，原
    告於89年6 月申請使用執照時，經縣政府建管單位實地丈量
    結果，因面積不同，即以變更設計之方式取得使用執照，亦
    足徵原告確有未依圖說施工之情形，原告請求返還第1 期之
    履約保證金250 萬元，顯無理由。
  (二)依兩造所簽訂之契約書第11條約定，原告於取得使用執照申
    請營運啟用時，應先呈報總骨罈位數報請被告清點無誤後，
    始得對外營運。詎原告不僅就第1 期主體設施面積短少問題
    ，遲遲未與補救改善，以期通過被告驗收，復於未依約向被
    告呈報總骨罈位數供被告清點前，即開始對外營運，顯然有
    違契約第11條約定，是被告雖已自行完成舊墓遷葬工作百分
    之90以上之條件，惟因原告有上開違約之情事，原告所自行
    進行之舊墓遷葬工作，既未經被告認定，被告自無法依約請
    求被告返還第二期之履約保證金250 萬元。
  (三)依兩造所簽訂之契約書第13條第1 項約定，原告如有違反契
    約約定情事者，被告得限期催告改善，逾期未改善者，罰鍰
    1,000 萬元。本件原告有上述違反契約第10、11條約定之情
    事，已見前述，為此，被告爰依契約書第13條第1 項約定，
    課原告罰鍰1,000 萬元，並以答辯狀之送達為罰鍰之意思表
    示。倘鈞院認原告雖有違約，但被告仍應返還履約保證金者
    ，被告即請求以罰鍰抵銷被告應負返還履約保證金之責任。
  (四)本件原告為參與被告所辦理之獎勵民間參與投資興建納骨塔
    事宜，而向被告提出規劃簡報企畫案，是原告所提出之規劃
    簡報企畫案性質上應視為對被告之「要約」，而原告提出予
    被告之規劃簡報企畫案經被告甄選通過，則應視為被告對於
    原告要約承諾，兩造嗣依據上開情事簽訂契約書，解釋上自
    有以原告提出予被告之規劃簡報企畫案內容為契約內容之意
    ，原告主張不受其所送呈被告甄選通過之規劃簡報企劃案內
    容拘束，自不足採。
三、證據：提出配置圖1 份、使用執照1 份、西螺鎮公所函文1
    紙、集賢金股份有限公司函文1 紙、臺灣省政府函文1 紙、
    雲林縣政府函文1 紙、規劃簡報企劃案1 份為證。
丙、本院依職權履勘現場；及函雲林縣西螺鎮公所調取東興公墓
    更新公園化納骨塔契約徵選、簽約、興建及完工之相關資料
    ；並函雲林縣政府調取東興公墓更新公園化納骨塔工程申請
    及變更使用執照及建築執照之相關資料。
    理    由
一、本件原告主張：被告於87年間，因獎勵民間參與興辦舊墓更
    新公園化納骨塔方案，公開徵選廠商參與，原告於88年間參
    與徵選後，經被告審核通過得標，兩造於89年1 月4 日簽訂
    「西螺鎮公所獎勵民間投資興辦東興公墓舊墓更新公園化納
    骨塔契約書」，由原告負責東興公墓舊墓更新公園化納骨塔
    興建及營運管理。原告於簽約時，繳交1,000 萬元之保證金
    予被告，雙方約定保證金分4 期退還，第1 期：於開發計劃
    第1 期之主體設施完成（如配置圖納骨塔1 、2）， 並經建
    管單位驗收合格後，退還保證金本額4 分之1 予原告；第2
    期：於開發計劃舊墓遷葬完成百分之九十以上且繼續進行工
    程，經被告認定後，退還本額4 分之1 予原告。原告於簽約
    後即依約履行，並於90年11月間完成開發計劃第1 期內之主
    體設施，亦取得雲林縣政府核發之使用執照，即已經建管單
    位驗收合格，且原舊墓園區內351 座舊墓埔，已經原告將舊
    墓327 座遷葬入塔，已達契約書所約定遷葬完成百分之九十
    以上之條件，被告依約自應返還原告第1 、2 期之履約保證
    金，共計500 萬元予原告等語。
二、被告則以：原告參加被告「獎勵民間參與興辦舊墓更新公園
    化納骨塔方案」公告徵選，經被告評選通過之施工計劃配置
    圖說中開發計劃第1 期主體設施，包括第1 、2 區納骨塔及
    廁所總樓地板面積合計應有1937.72 平方公尺。惟依原告檢
    送被告之雲林縣政府使用執照，原告所完工之開發計劃第1
    期主體設施包括第1 、2 區納骨塔及廁所各層面積合計僅有
    1666.33 平方公尺，較原告提請被告評選通過之施工計劃配
    置圖說中開發計劃第1 期主題設施總面積合計應有1937.72
    平方公尺，顯然短少面積271.39平方公尺，是原告第1 期開
    發計劃主體設施建物雖已施工完成，但因所施工完成納骨塔
    建物面積與評選通過之施工計劃配置圖說面積不符，而有面
    積短少之情形，以致被告無法予以驗收。且被告在未依約向
    被告呈報總骨罈位數供被告清點前，即著手進行舊墓遷葬工
    作並開始對外營運，已違反兩造所簽訂之契約書第11條約定
    ，是被告雖已自行完成舊墓遷葬工作百分之九十以上之條件
    ，惟因原告有上開違約之情事，原告所自行進行之舊墓遷葬
    工作，既未經被告認定，被告自無法依約請求被告返還第1
    、2 期之履約保證金。再原告有上述違約之情事，被告依契
    約書第13條第1 項之約定，得課原告罰鍰1,000 萬元，爰以
    答辯狀之送達為罰鍰之意思表示。縱鈞院認被告應返還履約
    保證金，被告主張以罰鍰抵銷被告應負返還履約保證金之責
    任等語，資為抗辯。
三、原告主張兩造於89年1 月4 日簽訂「西螺鎮公所獎勵民間投
    資興辦東興公墓舊墓更新公園化納骨塔契約書」，約定於訂
    約時應繳交保證金1,000 萬元予被告，由原告負責東興公墓
    舊墓更新公園化納骨塔興建及營運管理。原告於簽約時，繳
    交1,000 萬元之保證金予被告，雙方約定保證金分4 期退還
    ，第1 期：於開發計劃第1 期之主體設施完成（如配置圖納
    骨塔1 、2）， 並經建管單位驗收合格後，退還保證金本額
    4 分之1 予原告；第2 期：於開發計劃舊墓遷葬完成百分之
    九十以上且繼續進行工程，經被告認定後退還本額4 分之1
    予原告。原告於簽約後，於90年11月間完成開發計劃第1 期
    內之主體設施，並取得雲林縣政府核發之使用執照，而原舊
    墓園區內351 座舊墓埔，亦已經原告將舊墓327 座遷葬入塔
    ，已達契約書所約定遷葬完成百分之九十以上之條件之事實
    ，業據原告提出契約書、使用執照、現場照片等為證，並為
    被告所不爭執，自堪信為真實。
四、至原告主張開發計畫第1 期之主體設施完成後，已經建管單
    位驗收合格，及開發計劃第2 期即舊墓遷葬完成百分之九十
    且繼續進行工程已經被告認定等語，則為被告所否認，並以
    前揭情詞置辯。是本件應審酌者，為兩造契約第4 條第2 項
    所約定第1 、2 期保證金退還之條件是否已成就？亦即第1
    期主體設施是否確實完成，並經建管單位驗收合格？及舊墓
    遷葬完成百分之九十且繼續進行工程是否已經被告認定？經
    查：
  (一)按解釋契約，固須探求當事人立約時之真意，不能拘泥於契
    約之文字，但契約文字業已表示當事人真意，無須別事探求
    者，即不得反捨契約文字而更為曲解，最高法院著有17年上
    字第1118號判例可參。經查，被告為獎勵民間投資興辦西螺
    鎮東興公墓舊墓更新公園化納骨塔工程，於88年4 月16日以
    公告公開徵求投資申請，原告於88年7 月15日提出申請書，
    經被告審查符合申請資格，核准興辦，並要求原告提出整體
    工程設計及依據台灣省獎勵民間參與投資興辦喪葬設施作業
    要點第5 點詳細契約內容送被告審查，原告即於88年9 月29
    日提出工程整體設計及契約書草案予被告審查，嗣兩造於89
    年1 月4 日簽訂「西螺鎮公所獎勵民間投資興辦東興公墓舊
    墓更新公園化納骨塔契約書」，並於89年1 月7 日經本院認
    證完畢，有雲林縣西螺鎮公所公告、申請書、雲林縣西螺鎮
    公所函文、契約書及認證書各1 份在卷可按。兩造於系爭契
    約書第4 條第1 、2 項明文約定「乙方（即原告）應於簽定
    契約時繳交保證金，... 金額為新台幣1,000 萬元整（以下
    簡稱本額）」「保證金退還之時期及方式，區分為4 期如后
    ：1.第1 期：於開發計劃第1 期之主體設施完成（如配置圖
    納骨塔1 、2）， 並經建管單位驗收合格後，退還保證金本
    額4 分之1 予乙方（即原告）。2.第2 期：於開發計劃舊墓
    遷葬完成百分之九十以上且繼續進行工程，經被告認定後退
    還本額4 分之1 予乙方（即原告）」。觀諸原告經被告審查
    符合申請資格，核准興辦上開工程後，先應被告之要求提出
    整體工程設計及詳細契約內容送予被告審查，嗣兩造簽訂上
    開契約書後，並將前揭契約書，送請本院公證處認證，可知
    兩造對於前揭契約書之訂立十分慎重，上開契約書之文字應
    已明確表示當事人立約時之真意。再觀之兩造所簽訂之系爭
    契約書內容及其附件之配置圖，不論是契約文字上或配置圖
    上，均未記載開發計畫第1 期主體設施如配置圖納骨塔1 、
    2 之施工面積，此有契約書及配置圖在卷可按，足認兩造於
    訂立上開契約時，業已改以系爭開發計畫第1 期之主體設施
    （如配置圖納骨塔1 、2）之 完成，作為被告應履行之契約
    義務，而不再以系爭開發計劃第1 期主體設施，包括第1 、
    2 區納骨塔及廁所總樓地板面積合計應有1937.72 平方公尺
    ，作為被告應履行之契約義務甚明。
  (二)被告雖辯稱：原告為參與被告所辦理之獎勵民間參與投資興
    建納骨塔事宜，向被告提出規劃簡報企畫案，原告所提出之
    規劃簡報企畫案，性質上應視為對被告之「要約」，而原告
    提出予被告之規劃簡報企畫案經被告甄選通過，則應視為被
    告對於原告要約承諾。原告參加徵選，經被告評選通過之施
    工計劃配置圖說中開發計劃第1 期主體設施，包括第1 、2
    區納骨塔及廁所總樓地板面積合計應有1937.72 平方公尺。
    惟依原告檢送被告之雲林縣政府使用執照，原告所完工之開
    發計劃第1 期主體設施包括第1 、2 區納骨塔及廁所各層面
    積合計僅有1666.33 平方公尺，較原告提請被告評選通過之
    施工計劃配置圖說中開發計劃第1 期主題設施總面積合計應
    有1937.72 平方公尺，顯然短少面積271.39平方公尺，是原
    告第1 期開發計劃主體設施建物雖已施工完成，但因所施工
    完成納骨塔建物面積與評選通過之施工計劃配置圖說面積不
    符，而有面積短少之情形，以致被告無法予以驗收云云。然
    查，若原告所提出之規劃簡報企畫案，性質上係對被告之「
    要約」，而原告提出予被告之規劃簡報企畫案經被告甄選通
    過，為被告對於原告要約承諾。則於原告所提出之規劃簡報
    企畫案經被告甄選通過時，契約即已成立，被告豈有要求原
    告提出整體工程設計及詳細契約內容送被告審查，並於審查
    通過後，正式簽訂上開契約書並認證之必要？足見原告所提
    出之規劃簡報企畫案，應非上開契約書之「要約」，被告甄
    選通過之表示，亦非前開契約書之「承諾」。復參以觀之原
    告所提出之規劃簡報企畫案，僅對於計畫緣起、法令依據、
    基地概述、開發項目、執行計畫、營運管理等事項有所記載
    ，而對於原告履行契約所應提出之履約保證金金額、保證金
    退還之方式及時期等相關事項之約定，則付之闕如，可見前
    揭規劃簡報企畫案之內容並不完整，兩造間自無經由原告提
    出規劃簡報企畫案，被告甄選之方式，對於履約保證金金額
    、保證金退還等必要之點，意思一致之可能，益徵原告提出
    規劃簡報企畫案應非「要約」，被告甄選通過，亦非「承諾
    」。被告辯稱：原告提出規劃簡報企畫案性質上為要約，被
    告甄選通過，性質上為承諾，規劃簡報企畫案內容應為本件
    契約內容之一部，原告所完成之第一期主體設施面積與規劃
    簡報企畫案所載面積不符云云，自不足採。
  (三)再系爭契約書第4 條第1 項約定：「乙方（即原告）應於簽
    定契約時繳交保證金，... 金額為新台幣1,000 萬元整（以
    下簡稱本額）」，而第1 期保證金退還之時期及方式，依同
    條第2 項第1 款約定，於開發計劃第1 期之主體設施完成（
    如配置圖納骨塔1 、2）， 並經建管單位驗收合格後，由被
    告退還保證金本額4 分之1 予乙方（即原告）。又所謂「建
    管單位驗收合格」，依一般社會通念，乃指建築工程完成後
    ，經建築法所稱之主管建築機關，查驗完竣，核發使用執照
    而言。是依系爭契約書第4 條第2 項第1 款之約定，被告於
    系爭開發計劃第1 期之主體設施完成（如配置圖納骨塔1 、
    2 ），經建築法所稱之主管建築機關，查驗完竣，核發使用
    執照後，即應退還保證金本額4 分之1 予原告。至被告雖辯
    稱：「建管單位驗收合格」，係指經被告驗收合格云云，惟
    核與系爭契約書之文意，顯有不符。另證人即兩造簽約時西
    螺鎮公所公墓業務主辦李謀法雖證述：契約書所寫經建管單
    位驗收合格，是指取得合法使用執照，並由我們驗收塔位合
    格等語（見本院94年3 月9 日勘驗筆錄）；而證人即兩造簽
    約時任雲林縣西螺鎮民政課課長蘇秉宏亦證稱：「.. .. 契
    約書所載建管單位驗收合格，是指取得合法建管單位所核發
    之建造執照並經西螺鎮公所驗收合格」等語（見上述筆錄）
    ，均稱建管單位驗收合格，須經被告驗收合格，惟觀之證人
    李謀法、蘇秉宏2 人對於「建管單位驗收合格」是否需經主
    管建築機關，查驗完竣，核發使用執照，證述已有不一，可
    見於被告機關之內部，對於「建管單位驗收合格」如何解釋
    ，並無一致之見解，證人李謀法、蘇秉宏2 人前揭解釋，無
    非僅係證人李謀法、蘇秉宏2 人個人之意見，揆諸前揭判例
    之意旨，自不得反捨契約文字而依證人李謀法或蘇秉宏2 人
    個人之意見而為解釋，自不待言。
  (四)綜上所陳，可知系爭契約書係以系爭開發計畫第1 期之主體
    設施（如配置圖納骨塔1 、2）之 完成，作為被告應履行之
    契約義務，兩造並約定系爭開發計劃第1 期之主體設施完成
    （如配置圖納骨塔1 、2）， 經建築法所稱之主管建築機關
    ，查驗完竣，核發使用執照後，由被告退還保證金本額4 分
    之1 予原告。本件原告既已完成系爭開發計畫第1 期主體設
    施（如配置圖納骨塔1 、2）， 且經主管建築機關，查驗完
    竣，取得使用執照，已如前述，則原告主張被告應返還第1
    期履約保證金4 分之1 即250 萬元予原告，自屬有據。
  (五)又按系爭契約書第4 條第2 項第2 款約定，第2 期保證金退
    還之時期及方式，於開發計劃舊墓遷葬完成百分之九十以上
    且繼續進行工程，經被告認定後，退還本額4 分之1 予乙方
    （即原告）。經查，原告於89年5 月6 日、90年10月2 日分
    別以書函呈報雲林縣西螺鎮公所東興公墓納骨塔集賢塔、懷
    恩塔（即配置圖納骨塔1 、2）骨 罈位數，並於93年9 月27
    日日呈報東興公墓集賢塔已使用罈位統計表及墓埔尚未遷葬
    之現有墳墓統計名冊，業經雲林縣西螺鎮公所於93年10月7
    日函覆：貴公司經管本鎮東興公墓集賢塔已使用罈位統計表
    ，及墓埔尚未遷葬之顯有墳墓統計名冊，經查無誤，准予備
    查等語，有集賢金股份有限公司函文3 份及雲林縣西螺鎮公
    所函文1 份在卷可按，堪認原告主張：東興公墓原有舊墓
    351 座，原告已將舊墓327 座遷葬入塔，已達兩造契約第4
    條第2 項第2 款所約定遷葬完成百分之九十以上，且繼續進
    行工程，並已經被告認定等語屬實，準此，原告主張被告應
    返還第2 期履約保證金4 分之1 即250 萬元予原告，亦屬於
    法有據，應予准許。
  (六)至於被告另辯稱：原告有違反契約第10、11條約定之情事，
    被告得依兩造所簽訂契約書第13條第1 項約定，課原告罰鍰
    1,000 萬元，並以此主張抵銷被告應負返還履約保證金之責
    任云云。按系爭契約書第10條約定：「本合約約定之開發工
    程，乙方（即原告）應依核准之圖說施工，不得偷工減料，
    甲方可隨時派員督導之... 」；第11條約定：「乙方於建管
    單位驗收合格，取得使用執照申請營運啟用時，應呈報總骨
    罈位數報請甲方（即被告）清點無誤後，始得對外營運。」
    有契約書在卷可佐。而系爭契約書第10條所稱「依核准之圖
    說施工」，其所謂「核准之圖說」，參諸契約文字及所附附
    件之配置圖，應係指契約附件之配置圖，而配置圖上並無確
    實面積之記載，而系爭契約書開發計畫第1 期內之主體設施
    ，業已經原告施工完成，並經建管單位驗收合格，尚無從認
    定原告有何被告所指面積短少之違約情形，已見前述，自難
    認原告有何違反系爭契約書第10條之偷工減料之情事。另原
    告於89年8 月2 日取得使用執照後，完成開發計畫第1 期主
    體設施，並於93年9 月27日向被告呈報總骨罈位數，並報請
    被告清點無誤，有兩造往來之函文在卷可按，已見前述，亦
    難認原告有何未依約向被告呈報總骨罈位數供被告清點前，
    即開始對外營運之違反系爭契約書第11條約定之情形。此外
    ，被告就原告有違反契約規定之情形，已經被告限期催告改
    善，逾期未改善一節，復未能舉證以實其說，是被告辯稱：
    原告有違約之情形，被告依約得課原告罰鍰1,000 萬元，並
    主張以此抵銷被告應負返還履約保證金之責任云云，委無足
    取。
五、綜上所述，原告依契約之法律關係，請求被告返還原告履約
    保證金500 萬元，及自起訴狀繕本送達翌日即93年10月19日
    起至清償日止，按年息百分之五計算之利息，為有理由，應
    予准許。
六、兩造陳明願供擔保請准宣告假執行或免為假執行，經核均與
    規定相符，爰酌定相當之擔保金額併宣告之。
七、本案事證已臻明確，兩造其餘主張、陳述及攻擊防禦方法，
    與本案判斷結果無影響，爰不一一贅述，附此敘明。
八、據上論結，本件原告之訴為有理由，依民事訴訟法第78條、
    第390 條第2 項、第392 條第2 項，判決如主文。
中　　華　　民　　國　　94　　年　　5 　　月　　9 　　日
                  民事第二庭    法  官  冷明珍
以上正本係照原本作成。
如對本判決上訴，須於判決送達後20日內向本院提出上訴狀。
中　　華　　民　　國　　94　　年　　5 　　月　　9 　　日
                                書記官　朱克文
